ACORDAO-COMPLETO-2466924

ACÓRDÃO 8637/2021 ATA 23/2021 - SEGUNDA CÂMARA

VISTO, relatado e discutido este recurso de reconsideração interposto por Lívia Regina Prado de Negreiros Mendes em face do Acórdão 5359/2020-TCU-Segunda Câmara.
ACORDAM os Ministros do Tribunal de Contas da União, reunidos em sessão da 2ª Câmara, ante as razões expostas pelo Relator e com fundamento nos arts. 16, inciso I, 17, 32, inciso I, e 33 da Lei 8.443/1992, em:
9.1. conhecer do recurso de reconsideração e, no mérito, dar-lhe provimento;
9.3. tornar insubsistente o Acórdão 5359/2020-TCU-Segunda Câmara;
9.4. julgar regulares as contas de Lívia Regina Prado de Negreiros Mendes; e
9.5. dar ciência deste acórdão à recorrente, com a informação de que a íntegra do relatório e do voto que o fundamentam podem ser consultadas no endereço eletrônico www.tcu.gov.br/acordaos.

Recurso de reconsideração em face do Acórdão do 5.359/2020-2ª Câmara. TCE Ministério do Turismo.

Segunda Câmara

Município de Manaus/AM.

3. Recorrente: Lívia Regina Prado de Negreiros Mendes (XXX.986.472-XX).

13.1. Ministros presentes: Bruno Dantas (Presidente), Aroldo Cedraz, Raimundo Carreiro e Jorge Oliveira (Relator).
13.2. Ministro-Substituto convocado que não participou da votação: Marcos Bemquerer Costa.
13.3. Ministro-Substituto presente: André Luís de Carvalho.

JORGE OLIVEIRA

Ministro-Substituto Marcos Bemquerer Costa.

p class="tCU_-_Epígrafe">	Tratam os autos, nesta fase processual, de recurso de reconsideração interposto em face do Acórdão 5359/2020-TCU-Segunda Câmara. Reproduzo adiante a instrução produzida no âmbito da Secretaria de Recursos - Serur (peça 79) , que contou com a anuência do respectivo diretor (peça 80) : 
"INTRODUÇÃO
Trata-se de recurso de reconsideração interposto por Lívia Regina Prado de Negreiros Mendes (R001-peça 63) , na condição de ex-presidente da então Fundação Municipal de Cultura e Turismo Manauscult (gestão: 1º/1/2009 a 31/12/2012) , agora denominada Fundação Municipal de Cultura e Artes, por meio do qual se insurge contra o Acórdão 5359/2020-TCU-Segunda Câmara, rel. Ministro-Substituto Marcos Bemquerer Costa, o qual foi prolatado na sessão de julgamento do dia 12/5/2020-Telepresencial e inserto na Ata 14/2020-2ª Câmara (peça 44) .
1.1. A deliberação recorrida apresenta o seguinte teor:
VISTOS, relatados e discutidos estes autos referentes à Tomada de Contas Especial instaurada pelo Ministério do Turismo contra a Sra. Lívia Regina Prado de Negreiros Mendes, ex-presidente da então Fundação Municipal de Cultura e Turismo Manauscult (gestão: 1º/1/2009 a 31/12/2012) , agora denominada Fundação Municipal de Cultura e Artes, em razão de impugnação total das despesas quanto aos recursos repassados à referida fundação por força do Convênio 731422/2009, que teve por objeto apoiar a realização do 'réveillon da Ponta Negra, réveillon das luzes, réveillon da zona leste e virada eletrônica.' 
ACORDAM os Ministros do Tribunal de Contas da União, reunidos em sessão da 2ª Câmara, ante as razões expostas pelo Relator, em:
9.1. excluir a Fundação Municipal de Cultura e Artes da presente relação processual; 
9.2. com fundamento nos arts. 1º, inciso I, 16, inciso III, alínea c, 19, caput, e 23, inciso III, da Lei 8.443/1992, julgar irregulares as contas da Sra. Lívia Regina Prado de Negreiros Mendes, condenando-a ao pagamento da quantia abaixo especificada, atualizada monetariamente e acrescida dos juros de mora, calculados a partir da correspondente data até a efetiva quitação, fixando-lhe o prazo de 15 (quinze) dias, a contar do recebimento da notificação, para que comprove, perante o Tribunal (art. 214, inciso III, alínea a, do Regimento Interno/TCU) , o recolhimento da dívida a favor do Tesouro Nacional, na forma da legislação em vigor:
	Valor original (R$) 
	Data da ocorrência

	747.587,50
	24/2/2010

9.3. aplicar à Sra. Lívia Regina Prado de Negreiros Mendes a multa prevista no art. 57 da Lei 8.443/1992, no valor de R$ 130.000,00 (cento e trinta mil reais) , fixando-lhe o prazo de 15 (quinze) dias, a contar da notificação, para que comprove, perante o Tribunal, o recolhimento da dívida ao Tesouro Nacional (art. 214, inciso III, alínea a, do Regimento Interno/TCU) , atualizada monetariamente desde a data deste Acórdão até a data do efetivo recolhimento, se for paga após o vencimento, na forma da legislação em vigor;
9.4. autorizar, caso requerido, nos termos do art. 26 da Lei 8.443/1992, o parcelamento das dívidas a que se referem os subitens 9.2 e 9.3 acima em até 36 (trinta e seis) parcelas mensais e sucessivas, sobre as quais incidirão os correspondentes acréscimos legais (débito: atualização monetária e juros de mora; multa: atualização monetária) , esclarecendo à responsável que a falta de pagamento de qualquer parcela importará no vencimento antecipado do saldo devedor, sem prejuízo das demais medidas legais;
9.5. autorizar, desde logo, a cobrança judicial das dívidas a que se refere este Acórdão, caso não atendida a notificação, nos termos do art. 28, inciso II, da Lei 8.443/1992; e
9.6. remeter cópia deste Acórdão à Procuradoria da República no Estado do Amazonas, com fundamento no art. 16, § 3º, da Lei 8.443/1992 c/c o § 7º do art. 209 do Regimento Interno do TCU. (ênfases acrescidas) .
HISTÓRICO
Trata-se de tomada de contas especial (TCE) instaurada pelo Ministério do Turismo (MTur) em desfavor de Lívia Regina Prado de Negreiros Mendes, ora recorrente, em razão de impugnação total das despesas referentes ao Convênio 731.422/2009 (Siconv n. 731.422) , que teve por objeto apoiar a realização do 'réveillon da Ponta Negra, réveillon das luzes, réveillon da zona leste e virada eletrônica' (peça 1, p. 76-92) , cuja realização previu o aporte de recursos federais no total de R$ 943.600,00, efetivamente liberados em 24/2/2010 (peça 2, p. 99) , e cuja vigência foi estipulada para o período de 31/12/2009 a 26/2/2010.
1.2. A prestação de contas foi reprovada, inicialmente, pelo Órgão Concedente, por meio da Nota Técnica de Análise n. 641/2012 (peça 1, p. 102-121) . Naquela ocasião, a solicitação de saneamento das irregularidades foi respondida pela recorrente em 23/8/2012 (peça 1, p. 123-126) . Em seguida, em 6/9/2013, foi emitida a Nota Técnica de Reanálise n. 849/2013 (peça 1, p. 127-146) , o que resultou no envio de novo ofício pelo MTur à Fundação, solicitando o saneamento das irregularidades em 9/9/2013 (peça 1, p. 147) .
1.3. Posteriormente, foi prolatado o Acórdão 6142/2013-TCU-Primeira Câmara, rel. Ministro- Substituto Augusto Sherman Cavalcanti, conhecendo, parcialmente, a representação, em sessão ordinária de 10/9/2013 (peça 1, p. 149-159) . A Fundação apresentou solicitação de prorrogação de prazo, em 18/9/2013, para atender as determinações da referida decisão (peça 1, p. 161) , e apresentou sua resposta em 7/10/2013 (peça 1, p. 162-192 e peça 2, p. 2-3) .
1.4. Nova solicitação de saneamento dos autos foi realizada pelo MTur em 28/11/2013 (peça 2, p. 19) , mesma data da Nota Técnica de Análise Financeira n. 648/2013 (peça 2, p. 20-22) , a qual, novamente, firmou entendimento pela reprovação das contas apresentadas. 
1.5. Instaurada a TCE, a conclusão do MTur, por meio do Relatório do Tomador de Contas Especial n. 325/2015 de 19/6/2015 (peça 2, p. 75-79) , foi pela glosa de R$ 747.587,50 das despesas pagas com recursos transferidos por força do ajuste em questão, imputando a responsabilidade pelo dano à recorrente. Posicionamento que contou com a anuência do Ministério da Transparência e Controladoria-Geral da União, conforme o Relatório de Auditoria n. 1.368/2015 de 8/7/2015 (peça 2, p. 107-112) e com o Pronunciamento Ministerial pela irregularidade das contas de 3/9/2015 (peça 2, p. 117) .
1.6. A então Secex/BA promoveu diligências ao MTur (peças 9-13) e a citação da responsável por meio de edital (peça 37) , após duas tentativas de comunicação por carta registrada (peças 26-33) , para que se manifestasse em razão da não comprovação da boa e da regular aplicação dos recursos repassados para a execução do objeto do Convênio 731.422/2009, em relação à qual a ora recorrente deixou transcorrer in albis o prazo que lhe foi fixado para apresentação de suas alegações de defesa e/ou para o recolhimento do débito imputado, caracterizando a revelia prevista no art. 12, inciso IV, §3º, da Lei 8.443/1992.
1.7. Após a análise da documentação apresentada pela Fundação, ainda na fase interna da TCE, e dos documentos obtidos por meio das diligências realizadas, a unidade técnica propôs julgar irregulares as contas da responsável e a exclusão da Fundação Municipal de Cultura e Artes/AM da relação processual, por não existirem indícios de que essa fundação pública tenha se beneficiado com a aplicação irregular dos recursos, em consonância com o art. 1º da Decisão Normativa TCU 57/2004 (peça 40) . Proposta que contou com a anuência do MPTCU (peça 43) .
1.8. O Relator a quo, Exmo. Ministro-Substituto Marcos Bemquerer Costa, após minucioso exame, acompanhou o entendimento apresentado, propôs, por conseguinte, o julgamento pela irregularidade das contas da então presidente, ora recorrente, imputando o débito apurado, com a aplicação da multa prevista no caput do art. 57 da Lei 8.443/1992, nos termos do Voto apresentado à peça 45. Proposta que foi encampada pelos demais Membros do Colegiado desta Corte de Contas.
1.9. Irresignada, a ex-presidente interpôs o presente recurso de reconsideração, que se fundamenta nos fatos que, adiante, passar-se-á a relatar.
EXAME DE ADMISSIBILIDADE
Reitera-se o exame preliminar de admissibilidade efetuado por esta Secretaria (peça 64) , ratificado pela Exma. Ministra Ana Arraes (peça 67) , que concluiu pelo conhecimento do recurso de reconsideração, nos termos dos art. 32, inciso I, e 33 da Lei 8.443/1992, c/c o art. 285 do RI/TCU, suspendendo-se os efeitos dos itens 9.2, 9.3 e 9.4 do Acórdão recorrido.
EXAME DE MÉRITO
Delimitação.
1.10. Constitui objeto do presente recurso definir se:
a) houve prescrição do julgamento das contas e do débito;
b) os documentos ora apresentados atestam a escorreita aplicação dos recursos.
Da prescrição.
1.11. Embora não tenha sido alegada a ocorrência de prescrição da pretensão punitiva e/ou de ressarcimento, como tal matéria é de ordem pública, faz-se necessária a presente análise. 
1.12. A alegação de prescrição assume particular relevância, dado o recente julgamento, pelo STF, do Recurso Extraordinário 636.886 (tema 899 da repercussão geral) . Os significativos impactos deste julgamento foram objeto de análise pela Serur nos autos do TC 027.624-2018-8. Por economia processual, juntou-se a estes autos (peça 75) cópia do exame e do pronunciamento da unidade emitidos pela Serur naquele processo, em que foram fundamentadas as seguintes premissas, que serão consideradas no presente exame:
a)  pela jurisprudência até então vigente, a pretensão punitiva exercida pelo Tribunal de Contas estava sujeita à prescrição, regida pelos critérios fixados no Acórdão 1441/2016-TCU-Plenário. Já quanto ao débito, a ação de ressarcimento era considerada imprescritível, por expressa previsão do art. 37, § 5º, da Constituição Federal. No entanto, ao julgar o RE 636.886, o STF conferiu nova interpretação a esse dispositivo, fixando a tese de que 'é prescritível a pretensão de ressarcimento ao erário fundada em decisão de Tribunal de Contas';
b)  embora o RE 636.886 tenha por objeto a execução de acórdão condenatório proferido pelo TCU, a interpretação conferida pelo STF ao art. 37, § 5º, da Constituição, afeta a ação de ressarcimento como um todo, abrangendo não só a execução, mas também a pretensão condenatória. E, ao contrário da decisão proferida no julgamento do tema 897 (RE 852.475) , no tema 899, relativo à atuação do Tribunal de Contas, a conclusão de que a pretensão de ressarcimento é prescritível foi estabelecida de forma categórica, sem ressalvar as condutas dolosas qualificáveis como ato de improbidade;
c)  as pretensões punitiva e de ressarcimento devem observar o mesmo regime na atividade de controle externo, dado o objetivo comum da prescrição, de fixar prazo para o Tribunal de Contas agir, buscando caracterizar o ilícito, identificar seu autor, dimensionar as consequências da conduta (em especial, a quantificação do dano) e impor as consequências legais, independentemente do fato de tais consequências terem natureza punitiva ou ressarcitória;
d)  o Código Civil e a Lei 9.873/1999 constituem as duas alternativas que, de forma mais consistente, polarizam os debates acerca do regime de prescrição a ser observado no processo de controle externo. Não obstante a relevância dos fundamentos utilizados no Acórdão 1441/2016-TCU-Plenário, favoráveis à aplicação do Código Civil, a Lei 9.873/1999 adota balizas usuais no âmbito do direito público, prevê causas de interrupção em tudo compatíveis com o processo de controle externo e já vem sendo utilizada pelo STF para limitar o exercício da pretensão punitiva pelo TCU, em decisões posteriores ao Acórdão 1441/2016-TCU-Plenário. Assim, até que sobrevenha norma específica, entende-se que a prescrição das medidas de ressarcimento a cargo do tribunal de contas deve observar o regime Lei 9.873/1999;
e)  considerando, porém, que o acórdão proferido no RE 636.886 ainda está sujeito à oposição de embargos declaratórios, não é recomendável reconhecer a prescrição desde logo, ante a possibilidade de esclarecimento da decisão em sentido diverso do ora defendido (notadamente quanto aos atos dolosos) ou mesmo a modulação de seus efeitos, para preservar as ações de controle instauradas com base no entendimento jurisprudencial até então vigente;
f)  assim, nos casos em que a prescrição não tenha ocorrido por nenhum dos dois regimes (Código Civil ou Lei 9.873/1999) , o desfecho do processo não se alterará, qualquer que seja a premissa adotada (imprescritibilidade, prescritibilidade pelo Código Civil ou pela Lei 9.873/1999) , viabilizando-se o imediato julgamento. Já nas situações em que a pretensão de ressarcimento esteja prescrita por algum dos dois regimes, ou por ambos, é recomendável que o julgamento do processo seja sobrestado, até ulterior deliberação do Tribunal.
1.13. As manifestações da Serur juntadas à peça 75 foram elaboradas quando ainda não estava disponibilizado o inteiro teor do acórdão do RE 636.886. Em nova análise após a publicação da decisão (DJe de 24/6/2020) , inclusive mediante o cotejo com os demais votos proferidos no julgamento, conclui-se pela subsistência das premissas indicadas acima, cabendo destacar dois aspectos relevantes.
1.14. O primeiro diz respeito à ressalva aos atos dolosos de improbidade. Observa-se que tanto na manifestação do TCU, como amicus curiae (peça 35 do RE 636.886) , como na manifestação do Ministério Público Federal na condição de fiscal da ordem jurídica (peça 38) , o tema 897 foi invocado com o fim de preservar a atuação dos tribunais de contas no caso de prejuízos causados dolosamente, mediante condutas típicas de improbidade administrativa. Todavia, o pedido não foi acolhido. No ponto, não houve divergência quanto ao entendimento do relator, de que 'as razões que levaram a maioria da Corte a estabelecer excepcional hipótese de imprescritibilidade, no tema 897, não estão presentes em relação as decisões do Tribunal de Contas que resultem imputação de débito ou multa'.
1.15. O segundo aspecto diz respeito à não incidência do Código Civil no regime de prescrição do ressarcimento. Nos votos em que a questão do prazo prescricional foi abordada, a referência foi sempre ao prazo quinquenal, usualmente adotado pelas normas de direito público.
1.16. Com essas explicações adicionais, passa-se à análise da prescrição no caso em exame, considerando-se as premissas indicadas anteriormente.
1.17. No caso ora em análise, o interregno prescricional se inicia na data em que foi verificada a irregularidade sancionada por meio desta TCE, a qual, nos casos de não comprovação da regular aplicação de recursos repassados mediante convênios ou instrumentos similares, será a data limite para a entrega da prestação de contas final ou a data da efetiva entrega antecipada assinala o marco inicial da contagem do prazo de prescrição, no caso concreto, a data limite para a apresentação da prestação de contas, 30 dias contados do término da vigência do convênio, em 29/3/2010 (peça 1, p. 81) , uma vez que a prestação de contas do Convênio 731.422/2009 foi apresentada de forma extemporânea, em 14/4/2010 (peça 1, p. 100) .
Análise da prescrição segundo os critérios do Acórdão 1441/2016-TCU-Plenário
1.18. Análise da prescrição segundo os critérios do Acórdão 1441/2016-TCU-Plenário, nos autos de incidente de uniformização de jurisprudência (TC Processo 030.926/2015-7) , restou assente, em suma, que: (i) a pretensão punitiva do TCU subordina-se ao prazo geral de prescrição indicado no art. 205 do Código Civil (10 anos) e é contada a partir da data de ocorrência da irregularidade sancionada; (ii) o ato que ordenar a citação, a audiência ou oitiva da parte interrompe a prescrição; (iii) haverá suspensão da prescrição toda vez que o responsável apresentar elementos adicionais de defesa; (iv) a prescrição será aferida independentemente de alegação da parte; e (v) o entendimento do mencionado acórdão será aplicado de imediato aos processos novos e aos pendentes de decisão.
1.19. Iniciado o transcurso do prazo prescricional decenal em 29/3/2010, observa-se que foi determinada a citação, por delegação de competência, em 25/5/2018, conforme pronunciamento da unidade à peça 25, momento processual em que houve a interrupção do prazo prescricional, conforme regra estipulada no art. 202, inciso I, do Código Civil.
1.20. Por sua vez, o Acórdão recorrido foi proferido em 12/5/2020, não tendo sido ultrapassado o prazo prescricional decenal nos moldes do Código Civil.
Análise da prescrição pelo regime da Lei 9.873/1999
1.21. Análise da prescrição pelo regime da Lei 9.873/1999, iniciado o transcurso do prazo prescricional decenal em 29/3/2010, observa-se que, após a Nota Técnica de Análise n. 641/2012 (peça 1, p. 102-121) , foi enviado ofício pelo MTur à Fundação solicitando o saneamento das irregularidades em 8/8/2012 (peça 1, p. 121-122) , respondido pela recorrente em 23/8/2012 (peça 1, p. 123-126) , bem como emitido Nota Técnica de Reanálise n. 849/2013 (peça 1, p. 127-146) , em 6/9/2013,  foi enviado novo ofício pelo MTur à Fundação solicitando o saneamento das irregularidades em 9/9/2013 (peça 1, p. 147) .
1.22. Em seguida, foi prolatado o Acórdão 6142/2013-TCU-Primeira Câmara, rel. Ministro- Substituto Augusto Sherman Cavalcanti, conhecendo, parcialmente, a representação, em sessão ordinária em 10/9/2013 (peça 1, p. 149-159) , em relação ao qual a Fundação apresentou solicitação de prorrogação de prazo para atender a diligência em 18/9/2013 (peça 1, p. 161) , e respondeu, posteriormente, em 7/10/2013 (peça 1, p. 162-192 e peça 2, p. 2-3) .
1.23. Nova solicitação foi realizada pelo MTur à recorrente em 28/11/2013 (peça 2, p. 19) , mesma data da Nota Técnica de Análise Financeira n. 648/2013 (peça 2, p. 20-22) , bem como emitido Relatório do Tomador de Contas Especial n. 325/2015 de 19/6/2015 (peça 2, p. 75-79) , Despacho de Auditoria da CGU, Relatório de Auditoria n. 1.368/2015 de 8/7/2015 (peça 2, p. 107-112) e o Pronunciamento Ministerial pela irregularidade das contas em 3/9/2015 (peça 2, p. 117) , todos estes atos inequívocos adotados para  apuração dos fatos, momentos processuais em que houve interrupções do prazo prescricional, conforme regra estipulada no art. 2º, inciso II, da Lei 9.873/1999.
1.24. No âmbito deste Tribunal, a recorrente tomou ciência, após duas tentativas de citação por carta registrada (peças 26-35) , por meio do Edital de Notificação n. 2, de 18/1/2019, publicado no Diário Oficial da União em 31/1/2019, conforme documentos às peças 37-38, momento processual em que houve a interrupção do prazo prescricional, conforme regra estipulada no art. 2º, inciso I, da Lei 9.873/1999.
1.25. Por sua vez, o Acórdão recorrido foi proferido em 12/5/2020, sendo assim não foi ultrapassado o prazo prescricional quinquenal nos moldes da Lei 9.873/1999.
1.26. Na situação em exame, o prazo prescricional não foi ultrapassado em nenhum dos dois regimes.
Da ausência de responsabilidade da recorrente.
1.27. Requer a reconsideração da condenação imposta, pois 'agiu pautada pela legalidade e moralidade, não havendo omissão no dever prestar contas'. Acrescenta que os recursos repassados foram efetivamente aplicados. Sustenta sua tese com os seguintes argumentos (peça 63, p. 10-23) :
	a) solicita que lhe seja aplicado o entendimento que conduziu ao afastamento da responsabilidade da Fundação;
	b) pondera que 'não se pode imputar à recorrente qualquer responsabilidade pela má aplicação dos recursos relativos ao Convênio 731.422/2009, visto que em todos os documentos que continham autorização de despesas por ela autorizadas, constavam a seguinte determinação/ressalva: 'autorizo na forma da lei'' e que sempre priorizou 'a prática de seus atos de gestão em consonância com a ética e o respeito ao erário';
	c) objeta que 'o total dos recursos foram destinados às despesas necessárias à realização dos eventos objeto daquele convênio, portanto, não há que se falar em dano ao erário';
	d) colaciona decisão do Superior Tribunal de Justiça quanto a necessidade de caracterização de dolo e de má-fé em ação civil de improbidade administrativa.
Análise:
1.28. Cabe esclarecer, inicialmente, que, a solicitação para que lhe seja estendido tratamento isonômico, a fim de igualar sua responsabilização ao da Fundação Municipal de Cultura e Artes/AM carece de coerência lógico jurídica, uma vez que o afastamento da responsabilidade da Fundação, em primeira instância administrativa, decorreu de sua natureza jurídica, como fundação pública, pessoa jurídica de direito público (peça 45, p. 1) , conquanto a recorrente seja pessoa física, não sendo aplicável o art. 1º da Decisão Normativa TCU 57/2004, e, como ver-se-á em seguida, dotada de responsabilidade personalíssima para apresentar a devida prestação de contas.
1.29. Mister notar que a apuração de irregularidades na presente TCE e o julgamento das contas pela irregularidade não se confundem em nenhum aspecto com eventuais atos de improbidade administrativa, os quais, se apurados, devem ser julgados na esfera judicial competente.
1.30. A recorrente, na condição de presidente da então Fundação Municipal de Cultura e Turismo Manauscult (gestão: 1º/1/2009 a 31/12/2012) , foi condenada pelo dano ao Erário, em virtude da não comprovação da boa e da regular aplicação dos recursos repassados para a execução do objeto do Convênio 731422/2009, os quais se encontram especificados nas peças 27 e 33.
1.31. A responsabilidade da recorrente foi devidamente delimitada, pormenorizada e individualizada, conforme ofícios citatórios, dentre eles o Ofício 1.221/2018-TCU/Secex-BA (peça 27) , nos seguintes termos:
a) Irregularidade: não comprovação da boa e regular aplicação dos recursos em razão da omissão de apresentar documentos suficientes para comprovação da execução do objeto do Convênio nº 1923/2009 (Siconv nº 731422/2009) , celebrado com o Ministério do Turismo, nos termos que seguem: 
1) Contratação de Atração Artística- Alysson Cunha (Furacão do Calypso) : R$ 8.000,00 (Item 2, réveillon Ponta Negra) ; 
2) Locação de Banheiros Químicos: R$ 9.000,00 (Item 3, réveillon Ponta Negra) ; 
3) Locação de Iluminação: R$ 18.000,00 (Item 4, réveillon Ponta Negra) ; 
4) Locação de Palco: R$ 34.000,00 (Item 5, réveillon Ponta Negra) ; 
5) Locação de Telão de Led: R$ 17.000,00 (Item 6, réveillon Ponta Negra) ; 
6) Locação de Telão: R$ 15.000,00 (Item 7, réveillon Ponta Negra) ; 
7) Locação de Tenda 10x10m: R$ 3.050,00 (Item 8, réveillon Ponta Negra) ; 
8) Apresentações artísticas, musicais:DJ EletriXX (Música Eletrônica) ; DJ Stefannos (Música Eletrônica) ; DJ May Seven (Música Eletrônica) ; LJ Vini Wenzel (Shows de 03 Laser e Música Eletrônica) ; DJ Kx Double (Música Eletrônica) : R$ 62.000,00 (Item 2, réveillon Virada Eletrônica) ; 
9) Locação de Alambrado: R$ 4.000,00 (Item 3, réveillon Virada Eletrônica) ;
10) Locação de Banheiros Químicos: R$ 13.200,00 (Item 4, réveillon Virada Eletrônica) ; 
11) Locação de Gerador: R$ 10.000,00 (Item 5, réveillon Virada Eletrônica) ; 
12) Locação de Iluminação: R$ 24.000,00 (Item 6, réveillon Virada Eletrônica) ; 
13) Locação de iluminação a Laser: R$ 5.000,00 (Item 7, réveillon Virada Eletrônica) ; 
14) Locação de Palco: R$ 10.000,00 (Item 8, réveillon Virada Eletrônica) ; 
15) Locação de Sonorização: R$ 15.787,50 (Item 9, réveillon Virada Eletrônica) ; 
16) Locação de Telão de Led: R$ 20.000,00 (Item 10, réveillon Virada Eletrônica) ; 
17) Locação de Telão: R$ 15.000,00 (Item 11, réveillon Virada Eletrônica) ; 
18) Locação de Tenda 3x3m: R$ 3.000,00 (Item 12, réveillon Virada Eletrônica) ; 
19) Locação de Tenda 6,60x6,80m: R$ 9.000,00 (Item 13, réveillon Virada Eletrônica) ; 
20) Locação de Tenda 7x7m: R$ 2.625,00 (Item 14, réveillon Virada Eletrônica) ; 
21) Contratação de Serviços de limpeza, recepcionistas e seguranças: R$ 34.300,00 (Item 15, réveillon Virada Eletrônica) ; 
22) Apresentações artísticas, musicais: DJ Eletrixx; DJ Sidney; LJ Vini Wenzel (Shows de Laser e Música Eletrônica) ; Banda Meu Xodó (Forró) : R$ 66.500,00 (Item 2, réveillon das Luzes) ; 
23) Locação de Banheiros Químicos: R$ 15.000,00 (Item 3, réveillon das Luzes) ; 
24) Locação de Gerador: R$ 20.000,00 (Item 4, réveillon das Luzes) ; 
25) Locação de Iluminação: R$ 37.375,00 (Item 5, réveillon das Luzes) ; 
26) Locação de Telão: R$ 11.000,00 (Item 6, réveillon das Luzes) ; 
27) Locação de Tenda 3x3m: R$ 6.000,00 (Item 7, réveillon das Luzes) ; 
28) Locação de Tenda 5x5m: R$ 4.500,00 (Item 8, réveillon das Luzes) ; 
29) Locação de Tenda 7x7m: R$ 5.250,00 (Item 9, réveillon das Luzes) ; 
30) Contratação de Seguranças (100 agentes x 2 diárias) : R$ 32.000,00 (Item 10, réveillon das Luzes) ; 
31) Apresentações artísticas, musicais: Alysson Cunha (Furacão do Calypso) ; Banda Meu Xodó (Forró) ; Célia Moreno (MPB) ; Nunes Filho e Banda (MPB e Forró) ; Banda Fruto do Pagode (Pagode) ; Banda Rabo de Vaca (Forró) : R$ 56.000,00 (Item 2, réveillon da Zona Leste) ; 
32) Locação de Banheiros Químicos: R$ 18.000,00 (Item 3, réveillon da Zona Leste) ; 
33) Locação de Gerador: R$ 10.000,00 (Item 4, réveillon da Zona Leste) ; 
34) Locação de Iluminação: R$ 24.000,00 (Item 5, réveillon da Zona Leste) ; 
35) Locação de Tenda 3x3m: R$ 3.000,00 (Item 6, réveillon da Zona Leste) ; 
36) Locação de Tenda 5x5m: R$ 6.000,00 (Item 7, réveillon da Zona Leste) ; 
37) Contratação de Seguranças (65 agentes x 2 diárias) : R$ 10.400,00 (Item 8, réveillon da Zona Leste) ; 
38) Locação de Iluminação, talão de LED e fechamento: R$ 54.100,00 (Item 10, réveillon da Zona Leste) . 
b) Conduta: não comprovação da boa e regular aplicação dos recursos do objeto do Convênio 731422/2009: apoiar a realização do réveillon da Ponta Negra, réveillon das luzes, réveillon da zona leste e virada eletrônica; 
c) Dispositivos violados: Constituição Federal art. 37, caput, c/c art. 70, parágrafo único; Decreto-lei 200/67, art. 93 e artigo 14 do Decreto 7.257/2010.
1.32. De fato, caberia à responsável cumprir o compromisso acordado, bem como suas obrigações constitucionais e legais, sob pena de ter as contas julgadas irregulares, com a consequente imputação do débito não regularmente aprovado. Por sua vez, a multa decorreu do próprio julgamento pela irregularidade e pela condenação desta em débito, conforme previsão legal.
1.33. Destaca-se que, conforme se demonstrou no Relatório do Acórdão recorrido, o julgamento pela irregularidade das contas, com a consequente apuração de débito e a aplicação de multa à responsável, decorreu exatamente da falta de comprovação da regular aplicação dos recursos federais. Logo não há como comprovar seu emprego regular, pelo contrário, a falta de comprovação da destinação dos recursos federais demonstra, por si só, potencial desvio de finalidade de recursos e comprovado dano ao Erário.
1.34. Note-se que foram ofertadas diversas oportunidades para que a responsável saneasse a presente TCE, afastando as irregularidades encontradas, conforme demonstrou-se na análise da ocorrência do instituto da prescrição.
1.35. Nesse diapasão, ao se analisar a documentação trazida pela recorrente, é oportuno citar os preciosos ensinamentos do eminente Ministro desta Casa, Ubiratan Aguiar, em sua obra 'Convênios e Tomadas de Contas Especiais'. Em epítome categórico, o douto julgador nos oferece didático roteiro a ser seguido na análise das contas do gestor, in verbis: 
Para comprovar a boa aplicação dos recursos é necessária a existência de uma série de nexos: o extrato bancário deve coincidir com a relação de pagamentos efetuados, que deve refletir as notas fiscais devidamente identificadas com o número do convênio, que devem ser coincidentes com a vigência do convênio e com as datas dos desembolsos ocorridos na conta específica (In Convênios e Tomadas de Contas Especiais: manual prático, 2ª ed. rev. e ampl., Ubiratan Aguiar et. al. Belo Horizonte: Fórum, 2005, p.43) .
1.36. Em verdade, caberia à recorrente apresentar documentos que comprovassem os pagamentos realizados, a identificação do credor em notas fiscais, a ausência dos documentos fiscais comprovando o nexo causal entre as despesas realizadas, além da devida documentação dos processos licitatórios realizados e a correção dos eventuais pagamentos realizados ao arrepio da Instrução Normativa STN 1/1997 e da jurisprudência do TCU.
1.37. Observa-se que em relação à alegação de que assegurou que 'em todos os documentos que continham autorização de despesas por ela autorizadas', constasse 'a seguinte determinação/ressalva: 'autorizo na forma da lei'', não se pode firmar juízo de valor que as despesas tenham sido executadas em atenção aos ditames legais única e exclusivamente em virtude de tal informação, sendo necessária a comprovação de que os recursos tenham sido aplicados no objeto do Convênio 731.422/2009.
1.38. A Fundação, ainda na fase interna da presente TCE, apresentou relatório de execução físico-financeira (peça 19, p. 34-42) , relação de pagamentos efetuados (peça 19, p. 43) , conciliação bancária (peça 19, p. 44) , relação de execução da receita e despesa (peça 19, p. 45-51) , as quais permanecem desacompanhadas de qualquer lastro comprobatório, sem qualquer comprovação do nexo causal entre a transferência ou pagamento das guias e eventuais serviços ou despesas realizadas. 
1.39. Em relação à contratação da empresa Thiago Lorenzoni - Leppi Produções, por dispensa de licitação, com fundamento no art. 24, inciso IV, da Lei 8.666/1993,  'nos casos de emergência ou de calamidade pública, quando caracterizada urgência de atendimento de situação que possa ocasionar prejuízo ou comprometer a segurança de pessoas, obras, serviços, equipamentos e outros bens, públicos ou particulares' (peça 19, p. 62-80) , observa-se que a contratação de forma excepcional foi realizada de forma irregular, uma vez que a realização de evento de fim de ano, previsível por sua natureza cronológica, não pode ser caracterizado como situação de emergência ou de calamidade pública, única e exclusivamente para afastar a devida e necessária licitação pública, ao arrepio da Lei de Licitações e de obrigação expressa constante do próprio Ajuste (peça 1, p. 79-80) .
1.40. As notas fiscais e as faturas de prestação de serviço (peça 19, p. 159-226) que comprovariam a execução de serviços referentes à realização do show, que totalizaram R$ 80.000,00 (peça 19, p. 230-231) , de R$ 236.5000,00 (peça 19, p. 237) e de R$ 747.100,00 (peça 19, p. 239-240) , requeridas pela Empresa Luppi Produções, pagas por meio de ordens bancárias (peça 19, p. 250-266) e conforme conciliação bancária (peça 19, p. 267-269) , foram glosadas pela ausência de comprovação fotográfica, filmagem, material de divulgação ou por outro meio de sua efetiva realização (peça 19, p. 276-322) , omissão que permanece por mais de uma década.
1.41.  Insta ressalvar que dentro de um público estimado pela própria Fundação de um 'fluxo de mais de 500 mil turistas' e a capital do Amazonas com 'aproximadamente 2 milhões de habitantes' (peça 1, p. 9 e 61) , soa pouco crível a afirmação de que na virada de 2009 para 2010, a Fundação com todos os recursos disponibilizados para o evento, mais de 1 milhão em valores históricos, não conseguisse produzir um conjunto probatório de fotografias e de filmagens que comprovassem a realização das festividades de fim de ano e seus respectivos gastos. 
1.42. Por conseguinte, o recorrente não está sendo condenada somente pela falta de determinados elementos formais, mas pela ausência de comprovação de um evento tão importante na municipalidade, como ressaltou nas razões de justificativa para liberação dos recursos, em plena era da tecnologia em que o registro de eventos desta natureza é tão abundante e comum.
1.43. No tocante à prática de ato eivado de má-fé ou de dolo, destaca-se que a condenação em débito da recorrente não decorreu da comprovação de qualquer ato contaminado de má-fé ou dolo, ou, até mesmo, por ter sido comprovado que a recorrente obteve vantagem para si ou para outrem. Em nenhum momento das análises técnicas, do Relatório, do Voto ou Acórdão combatido, que compõem os autos, há menção a esse tipo de conduta, contra a qual a recorrente se insurge.
1.44. Note-se que a apuração e a imputação de débito por meio da presente TCE não decorrem da comprovação de má-fé, de enriquecimento ilícito ou a apropriação indébita por parte do recorrente, mas se consubstanciam na malversação dos recursos públicos, pois uma vez rompido o liame legal entre a saída dos recursos e a comprovação das eventuais despesas ocorre a impossibilidade de se verificar a destinação final dos recursos gerenciados pelo recorrente. 
1.45. No que tange à alegação de enriquecimento ilícito da União, não tendo sido comprovado o emprego dos valores nas finalidades acordadas, é obrigatória a devolução da quantia recebida à respectiva origem.
1.46. Sobressai, portanto, no caso concreto, que somente atuando nos exatos ditames legais haverá a aplicação dos recursos públicos com a devida transparência e publicidade, princípios inerentes a esta atividade pública, os quais foram sopesados com os princípios da razoabilidade e da proporcionalidade, suscitados pelo recorrente, quando da imputação do débito e da aplicação da multa legal dele decorrente. Do contrário, o controle dos recursos estará sendo burlado. Escancarando, assim, inúmeras possibilidades de desvio e malversação dos valores que deveriam ser utilizados única e exclusivamente em benefício do bem comum.
1.47. Frise-se, novamente, que compete ao gestor provar a regular aplicação dos valores que lhe foram confiados para consecução do objeto pactuado. A comprovação adequada do destino dado aos recursos públicos federais sob sua responsabilidade é decorrente de expresso dispositivo constitucional contido no art. 70, parágrafo único, da Constituição Federal, bem assim do disposto no art. 93 do Decreto-lei 200/1967 c/c o art. 66 do Decreto 93.872/1986. 
1.48. Restando tão somente a quem cabe a responsabilidade pela devolução dos recursos públicos malversados, o que no caso concreto é atribuído a pessoa da recorrente por ter assumido a responsabilidade de gerir os recursos públicos ao firmar o Convênio inquinado, dentre outros documentos.
1.49. Assim, diante da ausência de comprovação da boa e da regular aplicação dos recursos repassados, não há motivos para alterar o juízo de valor outrora firmado, remanescendo o débito apurado. Por sua vez, a aflição de multa decorreu deste julgamento em débito, cujo respaldo jurídico se encontra no art. 57 da Lei 8.443/1992.
CONCLUSÃO
Das análises anteriores, conclui-se que:
	a) na situação em exame, o prazo prescricional não foi ultrapassado em nenhum dos dois regimes;
	b) a ausência de documentação suficiente e idônea que sane a prestação de contas, ainda na fase recursal, reforça o juízo de valor de que os gastos públicos em questão foram feitos com desrespeito aos ditames legais, não havendo, desse modo, reparo a ser feito na decisão sufragada.
1.50. Ante o exposto, em sede recursal, não foi trazido aos autos nenhum argumento que detenha o condão de modificar o julgado de origem, Acórdão 5359/2020-TCU-Segunda Câmara, motivo por que este não está a merecer reforma, devendo ser, por consequência, prestigiado e mantido.
PROPOSTA DE ENCAMINHAMENTO
Ante o exposto, submetem-se os autos à consideração superior, propondo-se, com fundamento nos termos dos art. 32, inciso I, e 33 da Lei 8.443/1992, c/c o art. 285 do RI/TCU:
a) conhecer do recurso de reconsideração interposto por Lívia Regina Prado de Negreiros Mendes (CPF XXX.986.472-XX) e, no mérito, negar-lhe provimento;
b) dar ciência do Acórdão que for prolatado ao recorrente, aos interessados, à Procuradoria da República no Estado do Amazonas e aos órgãos/entidades interessados, ressaltando-se que o Relatório e o Voto que o fundamentarem podem ser consultados no endereço www.tcu.gov.br/acordaos, no dia seguinte ao de sua oficialização."
	2. O Secretário da Serur, ao concordar com o parecer anteriormente reproduzido, acrescentou posicionamento quanto à análise de prescritibilidade da pretensão ressarcitória e sancionatória nos seguintes termos (peça 81) :
"5.	De forma complementar, passo a abordar a prejudicial de prescrição ante o recente julgamento pelo Supremo Tribunal Federal (STF) do RE 636.886, relativamente ao Tema 899 em repercussão geral.
6.	Diante da necessidade de uniformizar os entendimentos no âmbito interno, esta unidade técnica desenvolveu estudo sobre a jurisprudência do Supremo Tribunal Federal sobre a prescrição no processo de controle externo ('Texto para Discussão 1/2021', anexado ao final deste pronunciamento) .
7.	Foram analisadas decisões proferidas pelo STF após o julgamento do Mandado de Segurança 32.201, relativo à pretensão punitiva, e, em especial, as decisões adotadas após o julgamento do Recurso Extraordinário 636.886 (tema 899 da repercussão geral) , referente à pretensão de ressarcimento.
8.	Quanto à pretensão punitiva, observa-se que já há orientação jurisprudencial sedimentada no STF. A partir do julgamento do MS 32.201, em 4/8/2017, várias decisões se seguiram, reafirmando a conclusão de que a prescrição da pretensão punitiva, no processo de controle externo, é regida pela Lei 9.873/1999.
9.	Nessa linha há várias decisões recentes (MS 37424, DJe 14/10/2020; MS 36111, DJe 19/5/2020; MS 36799, DJe 05/10/2020; MS 36800, DJe 12/05/2020, entre outros) , expressando o seguinte entendimento:
Na esteira de precedentes deste Supremo Tribunal, a regência da prescrição da pretensão punitiva do Tribunal de Contas da União decorre da interpretação sistemática dos arts. 1º e 2º da Lei n. 9.873/1999. Norma específica definidora da atuação sancionatória da Administração Pública federal, afasta-se, nestes casos, a disposição genérica da prescrição decenal prevista no Código Civil (fundamentação da decisão do MS 36274. Rel. Min. Cármen Lúcia, DJe 19/11/2020) .
A prescrição da pretensão punitiva do TCU é regulada pela Lei 9.873/1999, descabendo a aplicação do prazo decenal previsto na legislação civil (art. 205 do Código Civil) . Ao revés, incide o prazo quinquenal previsto na Lei 9.873/1999 (MS 32201, Rel. Min. Roberto Barroso, PRIMEIRA TURMA, DJe 7/8/2017; MS 35.512-AgR, Rel. Min. Ricardo Lewandowski, SEGUNDA TURMA, DJe 21/6/2019) . (ementa do acórdão do MS 35.940, Rel. Min. Luiz Fux, DJe 14/07/2020) 
10.	Relativamente à pretensão de ressarcimento, no julgamento do RE 636.886 (tema 899 da repercussão geral) , em 20/04/2020, o STF fixou a tese de que 'é prescritível a pretensão de ressarcimento ao erário fundada em decisão de Tribunal de Contas'.
11.	A primeira manifestação da Secretaria sobre as implicações desse julgamento ocorreu em 17/06/2020, em exame de recurso interposto no TC Processo 027.624/2018-8. Na oportunidade, ainda não havia sido publicado o inteiro teor do acórdão paradigma, muito embora já fosse conhecido o voto do relator, Ministro Alexandre de Moraes, e já estivesse divulgada a tese fixada na repercussão geral.
12.	Considerando o tempo decorrido desde então, esta unidade técnica desenvolveu o estudo em anexo, para discussão interna, em que foram analisadas as decisões do STF proferidas após o julgamento do RE 636.886. O objetivo foi o de verificar se as conclusões defendidas pela secretaria desde a manifestação originária, no TC Processo 027.624/2018-8, estão em conformidade com o que o STF passou a decidir após a fixação da tese do Tema 899. Com isso, se fosse o caso, a secretaria poderia reajustar suas manifestações, até que sobrevenha orientação específica do TCU.
13.	No estudo em questão foi analisado o inteiro teor de um número representativo de precedentes, com uma variabilidade relevante de relatores. As conclusões que se seguem reafirmam, no geral, os entendimentos contidos nas manifestações anteriores desta unidade, muito embora evidenciem a necessidade de modificações pontuais nas propostas, no que se refere à unificação do regime prescricional para ambas as pretensões (punitiva e de ressarcimento) e à desnecessidade do sobrestamento dos processos em que se verificar a prescrição. 
14.	Com efeito, a partir da revisão da recente jurisprudência do STF observa-se que não tem ocorrido o sobrestamento de processos, mesmo estando pendente o trânsito em julgado do RE 636.886. O STF vem realizando normalmente o julgamento dos casos concretos, até mesmo em função do entendimento de que a tese fixada em sede de repercussão geral tem aplicabilidade imediata, não requerendo o trânsito em julgado do processo paradigma.
15.	Observa-se, também, que os processos já estão sendo julgados monocraticamente, o que evidencia a força da orientação fixada no julgamento do Tema 899. Como se sabe, pelo regimento interno do STF (art. 205) , o mandado de segurança pode ser julgado monocraticamente 'quando a matéria for objeto de jurisprudência consolidada do Tribunal'. De igual, modo, no recurso extraordinário poderá haver julgamento monocrático se a decisão recorrida, de instância inferior, for contrária à orientação firmada pelo STF em sede de repercussão geral (RISTF, art. 21, § 1º) . O fato de as decisões de mérito estarem sendo proferidas por esta sistemática, de julgamento monocrático, é indicativo da inexistência de hesitação quanto à orientação firmada no RE 636.886. Outra evidência nesse sentido é a constatação de que, nos agravos internos interpostos até o momento, em todos os casos houve a confirmação da decisão monocrática (vide os casos indicados no estudo) .
16.	No exame das decisões do STF observou-se, ainda, que a tese fixada no Tema 899 aplica-se não só à execução, mas também à fase de constituição do título executivo pelo TCU. Uma defesa comum nas informações prestadas ao STF, nos mandados de segurança, é a de que a prescrição do ressarcimento se operaria apenas na fase de execução do acórdão do TCU, tal como na situação que embasou o julgamento do RE 636.886. Essa defesa, contudo, não tem sido acolhida, como evidenciam, por exemplo, as decisões proferidas na Reclamação 39497 e nas medidas cautelares no MS 37089 e no MS 37292.
17.	Outra conclusão relevante é a de que a ressalva aos atos dolosos de improbidade não tem sido estendida ao processo de controle externo. É igualmente usual, nas informações prestadas ao STF nos mandados de segurança, a defesa de que a atuação do TCU estaria preservada na hipótese dos atos dolosos de improbidade, objeto do Tema 897 da repercussão geral (RE 852.475) . No entanto, em nenhum dos precedentes pesquisados essa ressalva foi aplicada a processos do tribunal de contas. Tem sido pacífico o entendimento de que a tese relativa ao Tema 897 restringe-se ao 'ressarcimento de valores perseguidos na esfera judicial decorrentes da ilegalidade ou da irregularidade de contas' (MS 37089, Rcl 39497 e MS 37292 MC, entre outros) , na linha do que também constou no voto do relator, no RE 636.886, de que 'as razões que levaram a maioria da Corte a estabelecer excepcional hipótese de imprescritibilidade, no tema 897, não estão presentes em relação as decisões do Tribunal de Contas que resultem imputação de débito ou multa'.
18.	Por fim, o STF tem aplicado um mesmo regime para a prescrição, tratando as pretensões punitiva e de ressarcimento de modo uniforme. Mesmo nos processos que tratam do ressarcimento propriamente dito, é usual o STF referir-se unicamente a 'pretensão punitiva', a indicar que, inobstante algumas variações terminológicas, o prazo de prescrição tem sido tratado de modo uniforme, constituindo um lapso temporal para o órgão de controle externo agir e impor as consequências cabíveis no caso concreto, independentemente de tais consequências terem natureza punitiva ou ressarcitória. Em nenhum dos precedentes pesquisados houve a aplicação, pelo STF, de regimes distintos, uma para o débito, outro para a multa ou demais sanções.
19.	Ademais, no exame da prescrição o STF não tem aplicado o prazo decenal previsto no Código Civil, embora essa seja outra defesa comum nas informações prestadas nos mandados de segurança, como pedido subsidiário. É certo que, em sede de medida cautelar, foram encontrados dois casos em que se aplicou o prazo decenal (MS 37310 e MS 37427) , diferenciando-se 'pretensão de ressarcimento' e 'pretensão de exigir contas'. Nesses dois casos, contudo, a própria relatora ressalvou que a questão seria mais bem examinada quando do julgamento de mérito dos mandados de segurança. Ademais, esse entendimento não foi acompanhado nas demais decisões cautelares objeto do estudo e, mais relevante, não foi aplicado nas decisões de mérito. No julgamento de mérito, em todos os casos pesquisados foi afastada a incidência do prazo decenal previsto no Código Civil, adotando-se o prazo quinquenal e as causas interruptivas da Lei 9.873/1999.
20.	Apresentado esse contexto, e até ulterior orientação específica do Tribunal, esta secretaria continuará examinando a prescrição pelos regimes do Código Civil e da Lei 9.873/1999, sem prejuízo, no entanto, de formular propostas de encaminhamento orientadas pelas seguintes diretrizes:
	a) as pretensões punitiva e de ressarcimento devem observar o mesmo regime na atividade de controle externo, dado o objetivo comum da prescrição, de fixar prazo para o Tribunal de Contas agir, buscando caracterizar o ilícito, identificar seu autor, dimensionar as consequências da conduta (em especial, a quantificação do dano) e impor as consequências legais, independentemente do fato de tais consequências terem natureza punitiva ou ressarcitória;
	b) à luz da recente jurisprudência do STF a respeito, será adotado, como critério para as propostas, o regime prescricional previsto na Lei 9.873/1999;
	c)  caso tenha ocorrido a prescrição, pelo regime adotado como critério, não mais será proposto o sobrestamento do processo, no aguardo do trânsito em julgado do RE 636.886 (proposta essa que, de resto, não tem sido acolhida pelos colegiados do TCU) .
21.	Realizados esses esclarecimentos, observo que, no caso concreto, não se operou a prescrição por nenhum dos regimes em questão, conforme análise promovida pelo auditor desta secretaria (item 5 da instrução - peça 79, p. 3-6) . 
22.	Nada obstante, em relação ao exame pretérito, o termo inicial de contagem do prazo prescricional segundo os critérios da Lei 9.873/1999, em se tratando de rejeição das contas, é a data da entrega da prestação de contas, que, no presente caso, se deu no dia 14/4/2010 (peça 18, p. 84) .
23.	Em relação às causas de interrupção, traço breve histórico dos atos de fiscalização, apuração, notificação, julgamento ou de cunho processual praticados pela Administração que interromperam o curso da prescrição relativa ao Convênio 731.422/2009:
	a) em 7/8/2012, Nota Técnica 641/2012 (peça 1, p. 102-120) ;
	b) em 6/9/2013, Nota Técnica de Reanálise 849/2013 (peça 1, p. 127-146) 
	c) em 27/11/2013, Nota Técnica de Análise Financeira 648/2013 (peça 2, p. 20-22) ;
	d) em 8, 9 e 10//7/2015, Relatório, Certificação e Parecer da CGU 1.368/2015 (peça 2, p. 107-112) ;
	e) em 18/11//2016, diligência ao Ministério do Turismo (peça 11) ;
	f) em 20/11/2017, diligência ao Ministério do Turismo (peça 24) ; 
	g) em 31/1/2019, citação da recorrente (peça 38) ; e
	h) em 12/5/2020, prolação do acórdão condenatório recorrível (peça 44) .
24.	Como se vê, os ajustes acima não alteram a conclusão pela inocorrência da prescrição, uma vez que entre as causas interruptivas e entre a última causa e o acórdão condenatório não transcorreram cinco anos ou mais.
25. 	Ante o exposto, proponho que este Tribunal conheça do recurso de reconsideração para, no mérito, negar-lhe provimento."
	3. O representante do Ministério Público junto ao TCU assim se posicionou (peça 82) :
"Examina-se recurso de reconsideração interposto por Lívia Regina Prado de Negreiros Mendes (peça 63) contra o Acórdão 5359/2020-TCU-Segunda Câmara (peça 44) , mediante o qual esta Corte julgou irregulares as contas da recorrente, condenando-a em débito e aplicando-lhe a multa prevista no art. 57 da Lei 8.443/92.
Da análise efetuada pela Serur (peça 79) , constata-se que os argumentos apresentados na peça recursal não são suficientes para elidir as ocorrências apontadas nos autos e que fundamentaram a condenação imposta pelo Tribunal, sendo, por conseguinte, incapazes de alterar a deliberação recorrida.
Em razão do recente julgamento do Recurso Extraordinário 636.886 (tema 899 da repercussão geral) pelo Supremo Tribunal Federal, a unidade técnica procedeu ainda ao exame da prescrição da pretensão punitiva e ressarcitória segundo os critérios do Acórdão 1441/2016-TCU-Plenário e do regime da Lei 9.873/99, concluindo que ela não ocorreu neste caso (peças 79 e 81) .
Sobre prescrição de débito, tenho defendido que ainda deve prevalecer o entendimento antes firmado por esta Corte, o qual considera a ação de ressarcimento imprescritível, alinhando-me às razões expostas no Voto condutor do Acórdão 2769/2020-TCU-Plenário, recentemente proferido pelo eminente Ministro Bruno Dantas:
Entendo que esse recente julgado do STF deve ensejar a revisão da jurisprudência deste Tribunal.
No entanto, reconheço que, nos moldes em que foi fixada a tese da Suprema Corte, existem muitas dúvidas e lacunas a serem sanadas, que tornam extremamente difícil a sua imediata aplicação, de forma genérica e abrangente, aos processos que tramitam neste Tribunal. Dada a ausência de lei específica, não há prazo prescricional estabelecido - em lei ou mesmo pela Suprema Corte - para a atuação do TCU no que diz respeito à apuração de dano ao erário, bem como sobre como se daria o início da contagem e as interrupções desse prazo.
Ademais, embora o verbete já tenha sido publicado, a decisão ainda é passível de impugnação mediante Embargos de Declaração, possibilitando o esclarecimento dessas questões ou mesmo a modulação de efeitos, com impacto nos processos em curso.
Até que sobrevenham todos esses esclarecimentos e definições, embora desejável, não é possível a imediata aplicação, com a devida segurança, da tese fixada pelo STF no âmbito do TCU. Por outro lado, não se pode deixar de dar encaminhamento aos incontáveis processos que tangenciam essa discussão neste Tribunal.
Dessa forma, por questões de coerência e em nome da segurança jurídica e da estabilidade das decisões, tenho me curvado à compreensão dos meus pares pela manutenção, por ora, do entendimento que há anos vem sendo adotado pelo TCU e pelo próprio STF, no sentido de considerar imprescritíveis as ações de ressarcimento ao erário.
Não se trata, cabe registrar, de desrespeito ou ignorância ao entendimento firmado pela Suprema Corte, tampouco de se fixar qualquer jurisprudência sobre a sua abrangência neste momento. Apenas entendo que, considerando a indefinição e a possiblidade de modulação da decisão, não seria produtivo, e causaria enorme incerteza, se este Tribunal revisse sua atuação e logo depois a alterasse novamente.
Feita essa ressalva, este representante do Ministério Público de Contas manifesta-se de acordo com a proposta de encaminhamento (peça 79) , no sentido de que esta Corte conheça e negue provimento ao presente recurso de reconsideração, mantendo-se os exatos termos do Acórdão 5359/2020-TCU-Segunda Câmara."
	É o relatório.

Lucas Senna de Luna (14918/OAB-AM) e outros, representando Lívia Regina Prado de Negreiros Mendes.

Subprocurador-Geral Paulo Soares Bugarin.

TOMADA DE CONTAS ESPECIAL. CONVÊNIO. IMPUGNAÇÃO DE PARTE DAS DESPESAS. NÃO COMPROVAÇÃO DA BOA E REGULAR APLICAÇÃO DAS VERBAS TRANSFERIDAS. CITAÇÃO. REVELIA. CONTAS IRREGULARES. DÉBITO COM APLICAÇÃO DE MULTA. RECURSO DE RECONSIDERAÇÃO. CONHECIMENTO. EFEITO DEVOLUTIVO. PRESENÇA DE ELEMENTOS FÁTICOS E JURÍDICOS QUE POSSIBILITAM O JULGAMENTO PELA REGULARIDADE DAS CONTAS DA RECORRENTE. PROVIMENTO. INSUBSISTÊNCIA DO ACÓRDÃO RECORRIDO.

TOMADA DE CONTAS ESPECIAL (TCE)

Secretaria de Recursos (Serur).

Tratam os autos de tomada de contas especial (TCE) instaurada pelo Ministério do Turismo - Mtur em desfavor de Lívia Regina Prado de Negreiros Mendes, ora recorrente e então presidente da Fundação Municipal de Cultura e Artes de Manaus/AM, em razão de impugnação total das despesas executadas com recursos de convênio que teve por objeto apoiar a realização de festa de réveillon entre 2009 e 2010.
2. Conforme conclusões do MTur quando da análise da prestação de contas do ajuste (peça 21, pp. 37-63) , verificou-se que a responsável deixou de apresentar documentos (fotos ou vídeos, por exemplo) que comprovassem a efetiva execução de parte do objeto do convênio, tais como: apresentações artísticas; locação de iluminação, palco, telão, alambrado, banheiros químicos, gerador, tendas; e contratação de serviços de seguranças, recepção e limpeza.
3. Em razão dessas irregularidades, por meio do Acórdão 5359/2020-TCU-Segunda Câmara, ora impugnado, o Tribunal julgou irregulares as contas da recorrente e a condenou ao pagamento de R$ 747.587,50 (referente a 24/2/2010) em razão da não comprovação da boa e regular aplicação dos recursos da mencionada avença. Ademais, o TCU multou a responsável em R$ 130.000,00.
4. Nesta fase processual, examina-se recurso de reconsideração interposto por Lívia Regina Prado de Negreiros Mendes em face da mencionada deliberação. Em síntese, a recorrente alega que o total dos recursos foi destinado às despesas necessárias à realização dos eventos objeto do convênio, não havendo dano ao erário. Ademais, solicita que lhe seja aplicado o entendimento que conduziu à exclusão da convenente da presente relação processual. Aduz ser incabível imputar-lhe responsabilidade, visto que todos os documentos que continham sua autorização para execução de despesas constavam a ressalva de que as autorizava "na forma da lei". Por fim, colaciona decisões do Superior Tribunal de Justiça quanto à necessidade de caracterização de dolo e de má-fé em ação civil de improbidade administrativa.
5. Todas as instâncias da Secretaria de Recursos e o representante do Ministério Público junto ao TCU - MPTCU manifestaram-se pelo conhecimento do apelo para, no mérito, negar-lhe provimento.
6. Adicionalmente, o titular daquela Secretaria destacou a não ocorrência da prescrição das pretensões punitiva e ressarcitória. Em relação à segunda prescrição mencionada, o MPTCU ressaltou que deve "prevalecer o entendimento antes firmado por esta Corte, o qual considera a ação de ressarcimento imprescritível", alinhando-se às razões expostas no Voto condutor do Acórdão 2769/2020-TCU-Plenário, de relatoria do Ministro Bruno Dantas.
7. Preliminarmente, ratifico o despacho exarado pela então Relatora do feito (peça 67) e voto pelo conhecimento do recurso de reconsideração, com fundamento no art. 32, inciso I, da Lei 8.443/1992.
8. Quanto ao tema da prescrição da pretensão ressarcitória, alinho-me ao posicionamento do MPTCU, levando-se em conta as razões expostas no esclarecedor voto condutor do Acórdão 2769/2020-TCU-Plenário.
9. No mérito, estou de acordo com as análises realizadas pela Serur sobre os argumentos recursais. Contudo, ao reanalisar detidamente todos os elementos constantes dos autos, entendo que o Tribunal deve tornar insubsistente o acórdão recorrido, pelas razões que passo a expor.
10. Da análise das imagens enviadas, o MTur concluiu (peça 21, pp. 37-61) , em síntese:
a) ter sido comprovada a realização de alguns itens previstos no plano de trabalho: quatro apresentações artísticas das oito previstas e execução do palco no "Réveillon na Zona Leste" e apresentação artística de âmbito nacional no "Réveillon das Luzes";
b) visualização parcial da execução de alguns itens previstos no plano de trabalho, conforme listado adiante. Contudo, o MTur glosou R$ 192.412,50 referente a 50% dos valores por considerar indevido o pagamento de duas diárias relativas àqueles itens, levando-se em conta que a festividade objeto do convênio correu entre os dias 31/12/2009 e 1/1/2010:
i) para o "Réveillon das Luzes", iluminação e sonorização (R$ 37.775,00) ;
ii) para o "Réveillon na Zona Leste", iluminação, telão e cercamento (R$ 54.100,00) e serviços de segurança (R$ 10.400,00) ;
iii) para o "Réveillon da Ponta Negra", banheiros químicos (R$ 9.000,00) , telão (R$ 17.000,00) , tendas 6x6m (R$ 4.000,00) e 10x10m (R$ 3.050,00) ;
iv) para a "Virada Eletrônica", iluminação (R$ 29.000,00) , sonorização (R$ 15.787,50) , palco (R$ 10.000,00) , serviços de limpeza (R$ 1.100,00) e recepção (R$ 1.200,00) . 
c) impossibilidade de se visualizar a execução de outros itens, razão pela qual os respectivos valores foram impugnados (R$ 555.575,00) , sendo:
i) para o "Réveillon das Luzes", todas as apresentações artísticas (R$ 66.500,00) , banheiros químicos (R$ 15.000,00) , geradores de energia elétrica (R$ 20.000,00) , telão (R$ 11.000,00) , tendas (R$ 15.750,00) e serviço de segurança (R$ 32.000,00) ;
ii) para o "Réveillon na Zona Leste", quatro apresentações artísticas das oito previstas (R$ 56.000,00) , banheiros químicos (R$ 18.000,00) , geradores de energia elétrica (R$ 10.000,00) , iluminação (R$ 24.000,00) e tendas (R$ 9.000,00) ;
iii) para o "Réveillon da Ponta Negra", apresentação artística (R$ 8.000,00) , iluminação (R$ 18.000,00) , palco (R$ 34.000,00) , telões (R$ 15.000,00) , tenta 7x7m (R$ 10.500,00) e serviços de segurança (R$ 16.000,00) e recepção (R$ 6.000,00) ; 
iv) para a "Virada Eletrônica", a totalidade das apresentações artísticas (R$ 62.000,00) , banheiro químicos (R$ 13.200,00) , geradores de energia elétrica (R$ 10.000,00) , telões (R$ 35.000,00) , tendas (R$ 14.625,00) , serviços de segurança (R$ 32.000,00) e cercamento (R$ 4.000,00) .
11. De pronto, considero indevida a impugnação das despesas mencionados na alínea "b" supramencionada, no valor total de R$ 192.412,50. Constava do plano de trabalho aprovado pelo próprio Mtur (peça 1, pp. 14-43) previsão de contratação e pagamento de duas diárias pelos serviços para o período da festividade compreendido entre 31/12/2009 e 1/1/2010. Apesar das apresentações artísticas terem ocorrido, conforme programação prevista, entre 17h30 do dia 31/12/2009 e, pelo menos, 4h do dia 1/1/2010, é razoável as alegações da ora recorrente, em justificativa ao órgão concedente (peça 1, p. 166) , de que os serviços contratados englobam todo o período de montagem e desmontagem das estruturas.
12. Conforme mencionado na alínea "c" do parágrafo 10 deste voto, o MTur desconsiderou fotografias, vídeos e matérias de jornais apresentados pela ora recorrente (peça 19, pp. 355-392, 484-495, 542-566 e 574-581) por não ter identificado nesse material parte do itens de despesas executadas e previstas no plano de trabalho. Quanto às apresentações artísticas, o concedente não as aceitou por alegar não serem "suficientes para identificação dos shows no contexto do evento". 
13. Quanto a esse aspecto, cabe destacar que o convênio em tela foi celebrado em 31/12/2009, quando o MTur não exigia que os convenentes apresentassem fotografias, jornais, vídeos, entre outros elementos, como meio de prova da efetiva execução de cada item do respectivo plano de trabalho. Nesse sentido, não consta do termo de convênio a referida exigência (peça 18, pp. 41-59) .
14. Dessa forma, considero não ser razoável que, após a execução do objeto da avença, o MTur ou mesmo este Tribunal, exija a apresentação dos mencionados meios de prova como requisito para a aprovação das despesas realizadas, especialmente despesas relacionadas a itens acessórios à realização do evento em si, como: geradores, banheiros químicos, grades de cercamento, iluminação, entre outros. 
15. Cabe registrar que a prestação de contas do convênio em exame foi tempestivamente apresentada pelo convenente (peça 18, p. 84) , incluindo o extrato da conta corrente específica da avença; os contratos celebrados; as notas fiscais, com a clara identificação do serviço prestado e do objeto do convênio; comprovante de restituição de saldo; além dos documentos exigidos pelas normas então aplicáveis. Sobre esses documentos não há qualquer irregularidade apontada.
16. O Tribunal, por meio do Acórdão 6142/2013-TCU-Primeira Câmara (peça 1, pp. 149-159) julgou improcedente representação sobre irregularidades no ajuste em exame relacionadas à contratação direta de empresa para prestar os serviços previstos no plano de trabalho. Conforme constou do voto condutor da referida deliberação, a ora recorrente "apresentou esclarecimentos que permitem concluir pela conformidade dos valores e pelo cumprimento da obrigação de apresentar as contas". Ademais, considerou-se regulares as contratações diretas efetuadas, especialmente em razão de o convênio ter sido celebrado apenas no dia 31/12/2009, data marcada para a festividade objeto da avença. Inclusive, foi ressaltada pelo Relator que o órgão convenente efetuou prévia pesquisa de preço. 
Por essas razões, portanto, voto pela insubsistência do acórdão recorrido e regularidade das contas da recorrente, nos termos da minuta de acórdão que trago para apreciação deste Colegiado.
TCU, Sala das Sessões, em 4 de maio de 2021.
JORGE OLIVEIRA 
Relator